# 关于新金融工具实施中遇到的问题求助陈版及各位大佬

提问人：DLSJ 时间：2019-12-12 08:05:12
问题 1 ：上述准则第七十二条中关于 “企业应当追溯调整”、“ 在本准则施行日已经终止确认的项目不适用本准则”，如何理解，何种情形应当追溯调整期初？
问题 2 ：第七十三条 “涉及前期比较财务报表数据与本准则要求不一致的，无需调整。”、“金融工具原账面价值和在本准则施行日的新账面价值之间的差额，应当计入本准则施行日所在年度报告期间的期初留存收益或其他综合收益。”，上述两条规定如何理解，调整期初是否为调整 2019 年期初（ 2019 年权益变动表中期初，非 2018 年权益变动表期初）；如调整 2019年期初，相对应的 2018 年比较报表未按新金融工具准则调整，比较报表数据是否具有可比性？
问题 3 ：第七十三条 “企业如果调整前期比较财务报表数据，应当能够以前期的事实和情况为依据，且比较数据应当反映本准则的所有要求。”，如何解读，在何种条件下，应当调整期初，该条款中的期初是指 2019 年期初还是2018 年期初；“比较报表数据应当反映准则的所有要求”，是否为 2018 年期初调整后， 2018 年比较报表也应按新金融工具准则预期信用损失调整？
问题 4 ：预期信用损失模型中，按以账龄为基础，基于迁徙率或平均迁徙率计算历史损失率，对于集团公司而言，下属分子公司产品结构、客户群体、信用期等均存在一定差异，模型中采用的迁徙率或平均迁徙率、历史损失率等要素于准则或指南中条款规定或相关依据；集团及分子公司建立预期信用损失模型时主要基于哪方面考虑或参考；公司及下属公司在建立不同模型时，均需考虑前瞻性调整，对于前瞻性调整如何理解，集团下属的分子公司前瞻性调整需考虑的因素及依据，集团及下属分子公司是否可用同一比例？
问题 5 ：对于权益类投资，如分类为以公允计量且其变动计入当期损益的金融资产，按照新金融工具准则规定，是否应当调整期初；如调整，是否为调整 2019 年期初，非 2018 年期初；对于无活跃市场报价的权益类投资，其公允价值的确定除采用评估师评估报告外，是否有其他参考依据或方法？

回答人：chenyiwei
问题 1 ：上述准则第七十二条中关于 “企业应当追溯调整”、“在本准则施行日已经终止确认的项目不适用本准则”，如何理解，何种情形应当追溯调整期初？
该条规定的意思是：对于新准则施行日（此处假设为 2019 年 1 月 1 日，下同）存在的金融资产和金融负债，应根据新准则的规定确定其分类，以及在施行日的计量金额。该计量金额与金融资产原始成本之间的差额按照新准则的规定调整施行日的留存收益或者其他综合收益。
但是，由于新旧准则对金融资产分类的依据不同，站在施行日的立场上，很可能已不再能够还原当初取得时的业务模式（当时原准则下没有相关的概念和管理要求），因此完整地追溯调整前期比较数据的列报和披露可能并不可行，因此新准则不要求完整地追溯调整前期比较数据，只需将衔接调整的差异数直接作为施行日留存收益和其他综合收益余额的一个调整项目（不属于任一年度的发生额）即可。
问题 2 ：第七十三条 “涉及前期比较财务报表数据与本准则要求不一致的，无需调整。”、“金融工具原账面价值和在本准则施行日的新账面价值之间的差额，应当计入本准则施行日所在年度报告期间的期初留存收益或其他综合收益。”，上述两条规定如何理解，调整期初是否为调整 2019 年期初（ 2019 年权益变动表中期初，非 2018 年权益变动表期初）；如调整 2019年期初，相对应的 2018 年比较报表未按新金融工具准则调整，比较报表数据是否具有可比性？
你的理解基本合理。这种衔接方式确实存在比较数据缺乏可比性的问题，但由于很可能不具备完整的追溯调整所需的历史信息（如历史上管理各类金融资产的业务模式、历史上各资产负债表日的公允价值信息等），所以默认不要求重新调整前期比较报表。
问题 3 ：第七十三条 “企业如果调整前期比较财务报表数据，应当能够以前期的事实和情况为依据，且比较数据应当反映本准则的所有要求。”，如何解读，在何种条件下，应当调整期初，该条款中的期初是指 2019 年期初还是2018 年期初；“比较报表数据应当反映准则的所有要求”，是否为 2018 年期初调整后， 2018 年比较报表也应按新金融工具准则预期信用损失调整？
这种情况是一个特例。如前所述，准则默认不要求调整前期比较数据，但也可能存在个别案例中企业有能力获取追溯调整所需的完整历史信息的情况。
这种情况下，企业如果自行选择进行完整的追溯调整（就和我们通常理解的追溯调整法一样），也是可以的，但如果这样做，则应对 2018 年年初和2018 年度的数据一并进行追溯调整，且对于在新准则施行日已经终止确认的项目也应按新准则重新进行调整列报。
问题 4 ：预期信用损失模型中，按以账龄为基础，基于迁徙率或平均迁徙率计算历史损失率，对于集团公司而言，下属分子公司产品结构、客户群体、信用期等均存在一定差异，模型中采用的迁徙率或平均迁徙率、历史损失率等要素于准则或指南中条款规定或相关依据；集团及分子公司建立预期信用损失模型时主要基于哪方面考虑或参考；公司及下属公司在建立不同模型时，均需考虑前瞻性调整，对于前瞻性调整如何理解，集团下属的分子公司前瞻性调整需考虑的因素及依据，集团及下属分子公司是否可用同一比例？
这方面的具体问题在所内相关技术提示中有说明，请参考相关技术提示。
在合并报表中，预期信用损失模型原则上应当由各母子公司分别根据自身数字测算建立。但如果母公司下属有大量从事相同业务、应收款项信用风险特征类似的子公司（如按照特定业务项目设置的项目公司），各子公司自身用于建立预期信用损失模型的历史数据不足的，也可以在对子公司按应收款项信用风险特征进行分类的基础上，按类别建立减值模型，在该类别中的各子公司之间使用相同的减值模型。
问题 5 ：对于权益类投资，如分类为以公允计量且其变动计入当期损益的金融资产，按照新金融工具准则规定，是否应当调整期初；如调整，是否为调整 2019 年期初，非 2018 年期初；对于无活跃市场报价的权益类投资，其公允价值的确定除采用评估师评估报告外，是否有其他参考依据或方法？
1 、如前所述，通常不要求对前期比较数据进行全面的追溯调整，只需将新旧准则衔接的差异影响数调整新准则施行日的留存收益或者其他综合收益。但也不排除企业自行选择进行全面的追溯调整。
2 、对于无活跃市场报价的权益类投资，其公允价值的确定可参考《北京注册会计师协会专家委员会提示 [2016] 第 8 号——IPO 企业股权激励工具关注的审计重点》中的第二部分 “关注IPO企业股权激励的初始计量”，特别是其中 “四个维度” 的表述：
由于 IPO 企业的股份暂未在资本市场流通，公允价值的获取有一定难度。
应当依据《企业会计准则第 22 号—金融工具确认和计量》的有关规定，确定权益工具的公允价值，并根据股份支付协议条款的条件进行调整。
(一) 确定公允价值的三个层次
第一层次，是企业在计量日能获得相同资产或负债在活跃市场上报价的，以该报价为依据确定公允价值；
第二层次包括：(a)活跃市场中类似资产或负债的报价；(b)非活跃市场中相同或类似资产或负债的报价；(c) 除报价以外的其他可观察输入值，包括在正常报价间隔期间可观察的利率和收益率曲线、隐含波动率和信用利差等；(d)市场验证的输入值等。市场验证的输入值，是指通过相关性分析或其他手段获得的主要来源于可观察市场数据或者经过可观察市场数据验证的输入值；
第三层次，输入值是相关资产或负债的不可观察输入值。输入值，是指市场参与者在给相关资产或负债定价时所使用的假设，包括可观察输入值和不可观察输入值。
注册会计师需要提醒 IPO企业管理层，依靠第二或第三层次的公允价值估计，采用可行的操作方法确定。
(二) 管理层确定公允价值的考虑
通常管理层需要考虑以下四个维度，做出相互印证：
1. 以引入外部机构或战略投资者相对公允的价格作为参照依据。从参考时效上，通常考虑六个月之内的股权交易，并考虑近期公司业务是否有重大变化。如果发行价格明显不公允，例如，为换取外部投资者为企业带来的资源或其他利益，而单独确定发行价格的情况等，应当予以排除；
2. 引入专业的资产评估机构进行评估，比如首选现金流折现法；
3. 以相同或类似行业市盈率、市净率，作为衡量公允价值的校对依据；
4.使用期权定价模型。

提问人：DLSJ 时间：2019-12-15 08:05:12
感谢陈老师的答复。项目组在实际测算新金融工具下的 2019 年期初坏账准备金额与 2018 年度期末坏账准备金额的时候，发现差异较小，低于合并层面财务报表整体重要性的 3%，请问该种情况下，是否可以以低于财务报表整体重要性为由不对期初数据进行调整。？

回答人：chenyiwei
也可以。